【裁判字號】    99,上易,1185
【裁判日期】    991005
【裁判案由】    家暴傷害
【裁判全文】
臺灣高等法院刑事判決                99年度上易字第1185號
上  訴  人  臺灣桃園地方法院檢察署檢察官
被      告  甲○○
上列上訴人因被告家暴傷害案件，不服臺灣桃園地方法院99年度
易字第309號，中華民國99年4月29日第一審判決（聲請簡易判決
處刑案號：臺灣桃園地方法院檢察署98年度偵字第12786號），
提起上訴，本院判決如下：
    主  文
上訴駁回。
    理  由
一、本案經本院審理結果，認原審以尚不能證明被告甲○○有傷
    害告訴人乙○○之犯行，而諭知被告無罪之判決，認事用法
    均無不當，應予維持，並引用原審判決書記載之證據及理由
    （如附件）。
二、檢察官上訴意旨略以：被告於原審曾供稱：當時伊遭告訴人
    抓傷造成左下顎抓痕局部微紅腫後，伊有因防衛而將告訴人
    推開，是用雙手大約推告訴人之手及胸部等語，可見被告坦
    承有用雙手推告訴人之胸部。又被告毆打告訴人之犯行，除
    經告訴人指訴詳盡外，並經證人吳廷軒證實有聽到被告打告
    訴人之聲音等情，且被告徒手推告訴人胸部造成告訴人胸前
    不適之情節，亦有華揚醫院（已更名為中壢敏盛醫院）出具
    之診斷證明書可佐。按刑法第277條之傷害罪，兼具傷害身
    體或健康兩者而言，此觀法條之規定自明，故被告以手推胸
    部之方式對告訴人施暴，造成告訴人胸前不適，即屬傷害人
    之健康，原審以告訴人至華揚醫院就診時，外觀上未見有傷
    勢，遽認被告難成立傷害罪，顯未斟酌被告犯行已傷及告訴
    人之健康等語。
三、經查：
  (一)觀諸卷附告訴人提出之診斷證明書病名欄上固記載「胸前不
    適」，惟經原審向該醫院函詢「診斷證明書記載病名『胸前
    不適』究竟是醫師檢查之傷勢，抑或係告訴人主訴，若係告
    訴人主訴，是否經過醫師確認？」等事項，嗣經中壢敏盛醫
    院函覆稱：「告訴人主訴民國98年9月1日被老公（即被告）
    毆打導致胸前疼痛，於98年9月2日至本院門診就醫，經醫師
    診視過身體檢查，無明顯腫脹、瘀血或外傷的餘跡，只有胸
    前觸碰引起輕微疼痛，並沒有外傷的具體發現，無法依照醫
    學規定及條件診斷為胸前挫傷，且CXR（即胸部X光檢驗）：
    無明顯病變發現」等語，此有該醫院98年11月5日中敏人字
    第098100號函及所附病歷資料影本在卷可稽（見原審壢簡卷
    第15、22至24頁），可見告訴人至醫院就診時，經醫師診視
    檢查，並未發現有任何具體之外傷，且經胸部X光檢查，亦
    無發現明顯之病變，是診斷證明書所載之「胸前不適」，僅
    係醫師依告訴人主訴「胸前觸碰引起輕微疼痛」內容所為之
    記載，自應認係告訴人個人主觀之片面陳述。
  (二)參酌告訴人於本院準備程序時陳稱：「（問：你於97年9月2
    日至華揚醫院就診後，是否還有再去其他醫院或是該醫院就
    『胸前疼痛、不適』診療過？）沒有，因為我是做室內設計
    ，當時趕工程，每天晚上11、12點回家，我是忍著疼痛在工
    作。被告在97年7月沒有給我們母子生活費，不是我不願意
    就醫。被告推我的那個禮拜，我胸口呼吸會不順暢，工作時
    胸口會隱隱作痛。之後我自己去買成藥類似普拿疼的藥吃，
    及用熱毛巾敷胸口。」等語（見本院卷第19頁），可知告訴
    人事後並未因「胸前不適」而再前往醫院就診，告訴人倘有
    胸部疼痛或呼吸不順等不適之症狀，理應回華揚醫院就診或
    至其他醫療機構為進一步之檢查或治療，告訴人卻僅自行服
    成藥及熱敷，與常情已屬有違，復查無其他證據足資證明告
    訴人身體或健康確實受有傷害，自難僅因告訴人有瑕疵之片
    面指述，即遽認其身體或健康上確實受到傷害。因無客觀事
    證足資認定告訴人身體或健康有成傷之結果，自與傷害罪之
    構成要件不符。是檢察官上訴意旨循告訴人之請求而指摘原
    判決不當，請求撤銷原判決，為無理由，應予駁回。
據上論斷，應依刑事訴訟法第373條、第368條，判決如主文。
本案經檢察官陳明光到庭執行職務。
中    華    民    國    99    年    10    月    5    日
                     刑事第五庭  審判長法  官  李英勇
                                       法  官  白光華
                                       法  官  崔玲琦
以上正本證明與原本無異。
不得上訴。
                                       書記官  馬佳瑩
中    華    民    國    99    年    10    月    6     日

司法院資訊處製作；財團法人民間司法改革基金會備份。
